【裁判字號】    98,簡上,232
【裁判日期】    990421
【裁判案由】    給付票款
【裁判全文】
臺灣高雄地方法院民事判決             98年度簡上字第232號
上  訴  人  乙○○
被上訴  人  甲○○
上列當事人間請求給付票款事件，上訴人不服本院鳳山簡易庭民
國98年5 月27日98年度鳳簡字第433 號第一審民事判決，提起上
訴，本院於民國99年3 月31日言詞辯論終結，判決如下：
    主  文
上訴駁回。
第二審訴訟費用由上訴人負擔。
    事實及理由
一、被上訴人起訴主張：訴外人許政德於民國97年2 月29日向伊
    借款新臺幣（下同）200,000 元，並交付由上訴人所簽發面
    額為200,000 元、票號為AB0000000 、發票日為97年2 月29
    日、付款人為臺灣銀行五甲分行之支票1 紙（下稱系爭支票
    ），詎經屆期提示，因存款不足而遭退票（退票日為98年3
    月2 日），爰依票據法律關係，求為判命上訴人給付200,00
    0 元，及自98年3 月2 日起至清償日止，按年息6%計算之利
    息。
二、上訴人則以：系爭支票雖係由伊簽發，但實際上是許政德之
    前佯以要去北韓投資鐵砂及遠洋漁船事業為由向伊借票，伊
    才會開立系爭支票給許政德，所以許正德是利用不正當手法
    取得支票，且許政德取得系爭支票後，用以簽賭六合彩，才
    把系爭支票流入錢莊，後又流入被上訴人處，伊不需支付票
    款。又被上訴人曾與許政德協調還款事宜，許政德已償還被
    上訴人60,000元，嗣後許政德於98年3 月24日死亡等語，資
    為抗辯，並聲明駁回被上訴人之訴。
三、原審經審理後，為被上訴人勝訴之判決，上訴人不服，提起
    上訴，並於本院聲明：( 一) 原判決廢棄；( 二) 被上訴人
    在第一審之訴駁回。被上訴人則於本院聲明：駁回上訴。
四、本件兩造不爭執事項及爭點：
    不爭執事項：
（一）許政德於97年2 月29日向被上訴人借款200,000 元，並交
      付由上訴人所簽發面額為200,000 元、票號為AB0000000
      、發票日為97年2 月29日、付款人為臺灣銀行五甲分行之
      系爭支票1 紙。
（二）系爭支票經被上訴人屆期提示未獲兌現（退票日為98年3
      月2 日）。
    爭執事項：
    上訴人是否應給付200,000 元之票款予被上訴人。
五、本院就上開爭點之判斷：
    按「票據債務人不得以自己與發票人或執票人之前手間所存
    抗辯之事由對抗執票人。但執票人取得票據出於惡意者，不
    在此限。」，票據法第13條定有明文。經查，上訴人主張許
    正德利用不正當手法取得系爭支票之事實不論是否屬實，因
    上訴人並未主張被上訴人係出於惡意取得系爭支票，亦未舉
    證證明被上訴人確實是以惡意取得系爭支票，則依上開法條
    之規定，上訴人自不得以其與許政德間之上開原因關係對抗
    被上訴人；況依上訴人於原審所提出投資鐵砂及漁業水產之
    相關資料觀之，亦不足以證明上訴人是否確從事該等投資及
    是否因遭詐騙投資而開立系爭支票；再依被上訴人所提出許
    政德簽立而由上訴人見證之借還條2 紙可知，被上訴人與許
    政德間確有多筆債務存在，則許政德償還60,000元予被上訴
    人，尚難遽認即為清償系爭支票之票款。故上訴人之上開抗
    辯，即不足採。上訴人既不爭執有開立系爭支票，復未舉證
    有何權利可阻卻執票人即被上訴人主張其票據上之權利，則
    被上訴人請求上訴人給付票款，自為有理由。
六、綜上所述，被上訴人基於系爭支票之法律關係，請求上訴人
    給付200,000 元，及自98年3 月2 日起至清償日止，按年息
    6%計算之法定遲延利息，為有理由，應予准許。原審判決為
    被上訴人全部勝訴之判決，並依職權宣告假執行，核無違誤
    ，自應予以維持。上訴人上訴意旨，仍執陳詞指摘原判決不
    當，求予廢棄改判，為無理由，應予駁回。
七、據上論結，本件上訴為無理由，依民事訴訟法第436 條之1
    第3 項、第449 條第1 項、第78條規定，判決如主文。
中    華    民    國    99    年    4     月    21    日
                  民事鳳山分庭  審判長法  官  楊富強
                                      法  官  吳文婷
                                      法  官  林意芳
以上正本係照原本作成。
本件不得上訴。
中    華    民    國    99    年    4     月    21    日
                                      書記官  劉國偉

司法院資訊處製作；財團法人民間司法改革基金會備份。
